【裁判字號】    98,易,3184
【裁判日期】    981231
【裁判案由】    詐欺
【裁判全文】
臺灣板橋地方法院刑事判決              98年度易字第3184號
公  訴  人  臺灣板橋地方法院檢察署檢察官
被      告  丙○○
            乙○○
上列被告等因詐欺案件，經檢察官提起公訴（98年度偵字第3199
6 號），被告等於準備程序中對被訴之事實均為有罪陳述，本院
合議庭裁定由受命法官獨任行簡式審判程序，並判決如下：
    主    文
丙○○共同犯詐欺取財未遂罪，累犯，處有期徒刑捌月，扣案行
動電話壹具（含門號：0000000000號通話晶片1 枚）沒收。
乙○○共同犯詐欺取財未遂罪，處有期徒刑柒月，扣案行動電話
壹具（含門號：0000000000號通話晶片1 枚）沒收。
    事    實
一、丙○○於民國95年間，因傷害案件，經臺灣桃園地方法院以
    95年度訴字第1078號判決判處有期徒刑1 年，緩刑5 年確定
    ；又於97年間，因詐欺案件，經臺灣臺北地方法院以97年度
    簡字第4559號判決判處有期徒刑4 月，減為有期徒刑2 月確
    定，98年9 月18日易科罰金執行完畢；乙○○於94年間，因
    販賣猥褻物品案件，經臺灣桃園地方法院以94年度壢簡字第
    587 號判決判處拘役30日確定，95年1 月13日易科罰金執行
    完畢，復於95年間，因販賣猥褻物品案件，經臺灣桃園地方
    法院以95年度壢簡字第1336號判決判處拘役55日，95年12月
    27日易科罰金執行完畢；詎丙○○、乙○○竟猶未知所戒慎
    ，丙○○於95年間，在桃園縣龍潭鄉○○路某網咖結識某真
    實姓名年籍不詳、綽號「阿祥」、「阿隆」之成年男子；乙○○於98年11月19日前一星期，因看報紙應徵工作，而結識
    「阿祥」、「阿隆」，丙○○及乙○○進而得知「阿祥」等
    謀議利用一般人不熟悉檢察機關偵辦刑事案件流程、倘接獲
    自稱檢察機關公務員來電相約見面以了解是否涉犯刑案，並
    於見面後自稱係檢察機關人員，多會信以為真因而依從指示
    辦理相關事項之心理，乃擬以此為詐術內容詐騙他人財物而
    共組詐欺集團，詎丙○○、乙○○雖知此情，然為貪圖該集
    團所應允支付日薪新台幣（下同）數千元之不法報酬，竟仍
    允諾加入該詐欺集團，渠等即共同基於意圖為自己不法所有
    之詐欺取財犯意聯絡，於98年11月19日上午9 時許，先由「
    阿祥」、「阿隆」等人所屬之詐騙集團成年成員，以電話向
    甲○○佯稱為永和戶政事務所人員，甲○○之身分證、印章
    及戶口名簿遭人冒用申請戶籍謄本云云，並詢問甲○○是否
    報警，經甲○○應允後，復由該詐騙集團之不詳姓名、年籍
    之成員，再次以電話向甲○○訛稱為臺北縣政府刑警隊隊員
    ，並向其核對身分後，再將電話轉交予不詳姓名、年籍，自
    稱「王隊長」之人，向其訛稱其為「華信投資公司」之負責
    人，該公司涉嫌詐欺要分案調查云云；其後甲○○又接獲不
    詳姓名、年籍，自稱為臺中地檢署檢察官李文和之某成年男
    子來電向其訛稱要準備118 萬元置於家中作為調查之用云云
    ，致甲○○陷於錯誤，而於當日中午12時許，前往址設臺北
    縣永和市○○路○段97號臺灣銀行永和分行欲提領現款，再
    依指示交付收款人員；而丙○○亦受「阿祥」指派前往該銀
    行內監看甲○○提款情形，俾於甲○○提領完畢時，以電話
    通知「阿祥」後續詐欺作為，乙○○則受「阿祥」指派，駕
    駛車牌號碼5595-JJ 號自小客車，在上開銀行附近停車場內
    等候接應丙○○並伺機依指示出面向甲○○收取款項；嗣因
    該銀行駐衛警王仁義見甲○○竟欲填寫取款憑條領取鉅款，
    且甲○○身旁附近更有丙○○疑似在監看甲○○舉動乃詢問
    甲○○領款用途為何，因悉狀況有異，王仁義即上前攔阻丙○○，並自丙○○身上扣得「阿祥」所有交予丙○○供其等
    共同為本件詐欺犯行聯繫所用之行動電話1 具（含門號：00
    00000000號通話晶片1 枚），丙○○且供出另有乙○○在該
    銀行旁之前開自小客車上等候，員警因而再查獲乙○○，其
    等詐欺犯行始未得逞。
二、案經臺北縣政府警察局永和分局移送臺灣板橋地方法院檢察
    署檢察官偵查後起訴。
    理    由
一、認定犯罪事實所憑之證據及理由：
    訊據被告2 人對上揭犯罪事實，於本院審理中坦認在卷，核
    與被害人甲○○於警詢指訴遭詐騙情節相符，並經證人王仁
    義於警詢中證述綦詳，且有被告丙○○為警查獲時於其身上
    所查扣之行動電話1 具（含門號：0000000000號通話晶片1
    枚）扣案為憑，足認被告等前開自白俱與事實相符，可以採
    信，本件事證明確，被告等犯行均堪認定。
二、應適用之法律、科刑審酌事由、沒收物之處理：
(一)、核被告等本件所為，均係犯刑法第339 條第3 項、第1 項之
    詐欺取財未遂罪；被告丙○○、乙○○與「阿祥」、「阿隆
    」等人間，就本件犯行互有犯意聯絡、行為分擔，均應依刑
    法第28條規定，各論以共同正犯；再被告2 人已著手於詐欺
    取財行為之實行，惟未生被害人交付財物之結果，其等犯罪
    尚屬未遂，爰均依刑法第25條第2 項規定，各減輕其刑。又
    被告丙○○於97年間，因詐欺案件，經臺灣臺北地方法院以
    97年度簡字第4559號判決判處有期徒刑4 月，減為有期徒刑
    2 月確定，98年9 月18日易科罰金執行完畢等情，有台灣高
    等法院被告前案紀錄表在卷可稽，是其於有期徒刑執行完畢
    後，5 年以內，因故意再犯本件有期徒刑以上之罪，為累犯
    ，應依刑法第47條第1 項規定，加重其刑；被告丙○○本件
    犯行，同有刑之加重、減輕事由，爰依法先加後減之。
(二)、爰審酌被告2 人與「阿祥」、「阿隆」等人共組詐騙集團，
    利用一般民眾欠缺法律專業知識、對於檢察機關偵辦案件程
    序未必瞭解，及民眾對於檢察機關人員執行職務公信力之信
    賴心理，遂行其等詐騙行為，手段卑劣，甚屬不該，惟被告
    2 人於本件犯罪之角色分工上，較諸「阿祥」、「阿隆」等
    人而言，尚居較次要之地位，及被告等犯後於本院審理時均
    坦承犯行，尚有悔意，復斟酌其等犯罪之動機、目的、手段
    等一切情狀，就被告2 人本件犯行，各量處如主文所示之刑
    ，以示儆懲。
(三)、扣案行動電話1 具（含門號：0000000000號通話晶片1 枚）
    ，係共同正犯「阿祥」所有，供被告等共同為本件犯行所用
    之物，爰依刑法第38條第1 項第2 款規定宣告沒收。
據上論斷，應依刑事訴訟法第273 條之1 第1 項、第299 條第1
項前段，刑法第28條、第25條第2 項、第339 條第3 項、第1 項
、第47條第1 項、第38條第1 項第2 款，刑法施行法第1 條之1
，判決如主文。
本案經檢察官高智美到庭執行職務。
中    華    民    國    98    年    12    月    31    日
                  刑事第十九庭法  官  陳明偉
以上正本證明與原本無異。
如不服本判決，應於判決送達後10日內，向本院提出上訴狀。
                              書記官  陳玉心
中    華    民    國    98    年    12    月    31    日
附錄本案論罪科刑法條全文：
中華民國刑法第339 條
（普通詐欺罪）
意圖為自己或第三人不法之所有，以詐術使人將本人或第三人之
物交付者，處5 年以下有期徒刑、拘役或科或併科1 千元以下罰
金。
以前項方法得財產上不法之利益或使第三人得之者，亦同。
前二項之未遂犯罰之。

司法院資訊處製作；財團法人民間司法改革基金會備份。
